最高法院刑事判決　　　　　　九十四年度台上字第四五五一號
　　上　訴　人　台灣高等法院花蓮分院檢察署檢察官
　　被　　　告　甲○○
　　　　　　　　　　　　巷89.
　　選任辯護人　林詮勝律師
上列上訴人因被告貪污案件，不服台灣高等法院花蓮分院中華民
國九十四年五月十八日第二審更審判決（九十三年度上更(一)字第
一○四號，起訴案號：台灣台東地方法院檢察署九十年度偵字第
一二六二號），提起上訴，本院判決如下：
    主  文
原判決撤銷，發回台灣高等法院花蓮分院。
    理  由
本件原判決撤銷第一審之科刑判決，改判變更檢察官起訴書所引
適用之法條，論處被告甲○○意圖為自己不法之所有，以詐術使
人將本人之物交付罪刑，固非無見。
惟查：審理事實之法院，對於與被告被訴事實有關之證據，應從
各方面詳予調查，以期發現真實，苟有與待證事實相關之證據尚
未查竣，即難為有利或不利於被告之判斷。依原判決事實之認定
，被告甲○○係交通部公路總局第三區養護工程處台東工務段助
理工務員，負責工程材料管理、工程監工等業務，其於民國（下
同）八十九年五月間，奉該工務段指派於同年五月二十二日至二
十七日出差至雲林縣褒忠鄉長城鋼構橋樑股份有限公司駐廠監造
台九線某鋼橋新建工程，因而填妥「員工出差請示單」及「出差
旅費報告表」向台灣省公路局第三區工程處提出出差申請，惟其
提出出差申請後決定於同月二十日赴大陸地區探望三叔父，不克
按原計畫前往出差，竟意圖為自己不法之所有，於出發前及同月
二十九日銷假上班後，故意不向人事單位撤銷前已完成之出差及
出差旅費申請，並利用人事單位不知其實際上並未出差之錯誤，
於同月底某日在人事單位退回之「出差旅費報告表」上用印，且
再於同年六月下旬詐領出納人員交付之新台幣八千一百六十四元
出差旅費等情；準此，被告向其服務機關詐領之差旅費，倘係因
其具有該奉派出差監造工程之一定職務始得報領，無該職務即無
從報領，且係利用人事單位不知其實際上並未出差執行該職務之
錯誤而不法詐得財物，此能否謂其非係利用該原應出差之職務上
機會而詐取財物，自非無詳究之餘地。至公務人員因服公職依法
領取之薪俸等俸給，合於規定之休假旅遊、不休假加班等事實，
而得領取旅遊補助、不休假獎金等福利措施，是否係基於其公務
人員之身分而得享有之一般性待遇給付，其性質與公務人員因出
差執行一定職務而得申報差旅費之情形非無區別，亦值推求。原
審未遑詳加查究釐清，遽以公務員因執行職務而有出差之必要，
其申報出差旅費之行為，為其執行職務所衍生之一般行政事務，
本質上與公務員因擔任公職而得按月支領公務員俸給，或在符合
一定條件之下得依規定申請發給福利補助、國內旅遊補助、不休
假獎金等情形並無不同，乃認被告上述詐領差旅費之行為，與其
依法令或授權所賦予之職務無關，無由成立貪污治罪條例第五條
第一項第二款之利用職務上機會詐取財物罪名，係犯刑法第三百
三十九條第一項之詐欺罪，其認事用法，自難認已臻允洽。檢察
官上訴意旨執此指摘原判決不當，尚非全無理由，應認原判決仍
有撤銷發回更審之原因。
據上論結，應依刑事訴訟法第三百九十七條、第四百零一條，判
決如主文。
中　　華　　民　　國　九十四　年　　八　　月　 十八 　日
                      最高法院刑事第八庭
                          審判長法官  呂　潮　澤
                                法官  吳　昆　仁
                                法官  孫　增　同
                                法官  吳　昭　瑩
                                法官  趙　文　淵
      本件正本證明與原本無異
                                      書  記  官
中　　華　　民　　國　九十四　年　　八　　月　二十三　日
                                                      Ｋ
